【裁判字號】    98,抗,228
【裁判日期】    980729
【裁判案由】    聲明異議
【裁判全文】
臺灣高等法院臺南分院刑事裁定
抗  告  人    臺灣雲林地方法院檢察署檢察官
受  刑  人    甲○○
(即異議人)
上列抗告人因受刑人對檢察官執行指揮書聲明異議案件，不服臺
灣雲林地方法院中華民國98年6月17日裁定（98年度聲更字第1號
）提起抗告，本院裁定如下：
    主  文
原裁定(即98年度聲更字第1號)撤銷。
異議駁回。
    理  由
一、原處分意旨略以：異議人即受處分人甲○○係臺灣雲林監獄
    假釋出獄人，為刑法第93條第2 項規定假釋出獄付保護管束
    之人，明知依規定於假釋期間應遵守保護管束事項，竟自民
    國 (下同)96年12月3日起，未依規定至臺灣雲林地方法院檢
    察署報到，經告誡多次、協尋及訪視後，均無效果，足認其
    在保護管束期間內違反應遵守事項，情節重大，依保安處分
    執行法第74條之2第2款、第4款及同法第74條之3規定撤銷假
    釋。
二、聲明異議意旨略以：異議人甲○○於97年4月29日確實有前
    往臺灣雲林地方法院檢察署報到，並經觀護人徐正生在受保
    護管束手冊上蓋章，並無法務部撤銷假釋處分書上所載「自
    96 年12月3日起，即未依規定報到」等情，且異議人於96年
    12月3日向前觀護人黃小蘭報到後，並不知往後已變更新任
    觀護人徐正生，異議人曾於原報到時間（每週一）至觀護人
    處，但不知何人觀護，復撥打電話至觀護人處詢問仍不知何
    人觀護，無從得知向何人報到，迨新任觀護人徐正生來函告
    知97年5月6日報到，異議人即刻於97年4月29日提前報到，
    毫無逃避報到之情。又異議人於96年底因祖母、家母皆重病
    住院，復遭逢生意失敗，因有前案紀錄覓職甚為困難，生活
    陷入窘境，方寸全亂，但異議人未曾遠離住所，電話地址皆
    能聯絡異議人，前任觀護人黃小蘭與異議人聯絡通暢，毫無
    告誡、協尋、訪視不著等情，顯然新任觀護人徐正生根本無
    協尋、訪視不到異議人之情。況新任觀護人徐正生於97年5
    月12日曾到異議人家中，因異議人在外做工，新任觀護人告
    以異議人父親通知其子不用再去報到，顯然非尋不著異議人
    。再異議人於97年5月26日去函觀護人說明近來窘境，並聲
    明隨傳隨到，且97年6月異議人祖母過世，異議人於97年6月
    12日再次去函觀護人說明生活境遇及困難，希望能再傳隨到
    ，均未收受觀護人之任何回覆或通知，故異議人絕無任何逃
    避管束之動機事實，為此就臺灣雲林地方法院檢察署檢察官
    執行殘刑之指揮即97年執更字第911號執行傳票命令及法務
    部97年8月19日法矯字第0970027098號撤銷受保護管束人假
    釋處分書聲明異議等語。
三、抗告意旨略以：異議人甲○○係本署假釋中付保護管束人，
    依法每月應至少至雲林地檢署向觀護人報到並填寫生活情況
    約談報告表，始完成報到程序，惟異議人自96年10月1日至
    本署向黃小蘭觀護人報到後，並於報到時准予96年11月份以
    書面報告代替親自報到，並令其96年12月3日應再親至本署
    報到，惟異議人並未於該日至雲林地檢署向觀護人報到，並
    無異議人所稱之「於96年12月3日向前觀護人黃小蘭報到情
    事」，且異議人所稱曾於報到時間（每週一）至觀護人處，
    但不知何人觀護；按受保護管束人依法向觀護人報到乃每位
    受保護管束人之常態，故每週一至週五皆有值班之觀護人在
    場，且受保護管束人報到時，均需至觀護人採尿處取約談報
    告表，並由採尿人員於約談報告表上編號並引導其報到事宜
    ，豈有「至觀護人處」，但不知何人觀護之可能，有怎可能
    打電話詢問仍不知何人觀護？且其中觀護人分別於97年1 月
    30日、97年3月4日、97年3月28日分別函文告誡令異議人應
    依法至本署報到，而分別由異議人之姪、兄等收受送達證書
    ，卻一直未見異議人來署報到，觀護人再於97年4月23日函
    文（虎尾鎮○○街43號）告誡令異議人報到，由異議人之父
    收受送達證書；異議人此次卻可立即於97年4月28日按父收
    受送達證書後前來，而前3次本署合法送達其戶籍地，由家
    人收受送達證書，然道其家人收受此重要之送達文件皆未告
    知，實有背常理，顯見其多次未報到乃卸責之辭；異議人雖
    於97年4月29日至本署由觀護人令其採尿，然並未填寫約談
    報告表及報告生活情況即擅自離去，故自亦不知觀護人令其
    下次報到的日期，此即可證明異議人雖至本署但未完成報到
    程序，因受保護管束人之報到，主要在於監控輔導及管束，
    異議人此行為即認有視同未報到之違反。異議人違反保安處
    分執行法第74條之2第2、4、5款規定，而由本署於97年5月
    20 日告知違反上述各款應遵守事項且情節重大，並告知可
    於文到5日內依行政程序法提出陳述意見，據異議人所提陳
    述意見理由書所載，係因景氣很差、工作難找等不能常請假
    等理由，所以無法報到；顯見異議人早知要報到一事，並不
    是因為不知觀護人是誰或因為沒有收到報到通知書等原因而
    未報到，顯見其前所辯未收到報到通知書而未報到之不可採
    。況受保護管束人每月至少應向執行保護管束者報到1次以
    上，於受保護管束人假釋後，至少被告知4次以上之訊息，
    故異議人每月至少應向執行保護管束者報告1次以上，實乃
    受保護管束人皆知之常識，且異議人自91年起即受保護管束
    報到，豈有不知之理。是異議人於假釋中違反保安處分執行
    法之規定，其情節是否重大即如上所述，由執行保護管束者
    綜觀各項情況判斷之，並應受尊重，惟原審法院仍裁定撤銷
    法務部所為之撤銷受保護管束人假釋處分書及本署檢察官執
    行指揮書，顯有違誤，爰依刑事訴訟法第403條之規定，聲
    請撤銷原裁定等語。
四、經查：
  (一)按受刑人或其法定代理人或配偶以檢察官執行之指揮為不當
    者，得向諭知該裁判之法院聲明異議；法院應就疑義或異議
    之聲明裁定之，刑事訴訟法第484條、第486條分別定有明文
    。次按假釋出獄者，在假釋中付保護管束，刑法第93條第2
    項亦定有明文。再按保安處分執行法第74條之2第2款、第4
    款、第5款規定：受保護管束人在保護管束期間內，應遵守
    左列事項：二、服從檢察官及執行保護管束者之命令。四、
    對於身體健康、生活情況及工作環境等，每月至少向執行保
    護管束者報告1次。五、非經執行保護管束者許可，不得離
    開受保護管束地；離開在10日以上時，應經檢察官核准。同
    法第74條之3第1、2項復分別規定：受保護管束人違反前條
    各款情形之一，情節重大者，檢察官得聲請撤銷保護管束或
    緩刑之宣告。假釋中付保護管束者，如有前項情形時，典獄
    長得報請撤銷假釋。另按假釋之撤銷屬刑事裁判執行之一環
    ，為廣義之司法行政處分，如有不服，其救濟程序，應依刑
    事訴訟法第484條之規定，即俟檢察官指揮執行該假釋撤銷
    後之殘餘徒刑時，再由受刑人或其法定代理人或配偶向當初
    諭知該刑事裁判之法院聲明異議，不得提起行政爭訟（最高
    行政法院93年2月份庭長法官聯席會議 (三)），故法院自得
    就受保護管束人是否遵守保護管束之規則，如有違反，情節
    是否重大等一切情事加以審查，以決定是否維持或撤銷、變
    更其處分，以達救濟之目的。末按受刑人或其法定代理人或
    配偶以檢察官執行之指揮為不當者，得向諭知該裁判之法院
    聲明異議，固為刑事訴訟法第484條所明定。但該條所稱「
    諭知該裁判之法院」，乃指對被告之有罪判決，於主文內實
    際宣示其主刑、從刑之裁判而言，若判決主文並未諭知主刑
    、從刑，係因被告不服該裁判，向上級法院提起上訴，而上
    級法院以原審判決並無違誤，上訴無理由，因而維持原判決
    諭知「上訴駁回」者，縱屬確定之有罪判決，但因對原判決
    之主刑、從刑未予更易，其本身復未宣示如何之主刑、從刑
    ，自非該條所指「諭知該裁判之法院」，最高法院79年臺聲
    字第19號判例可資參照。
五、異議人甲○○前因違反肅清煙毒條例案件，經臺灣高雄地方
    法院以83年度訴字第3203號判決判處有期徒刑14年，褫奪公
    權10年，經提起上訴，復經臺灣高等法院高雄分院以84年度
    上訴字第315號判決撤銷原判決，改判處有期徒刑13年，褫
    奪公權10年，於84年4月18日確定；又因違反肅清煙毒條例
    案件，經臺灣雲林地方法院以82年度訴字第449號判決判處
    有期徒刑3年4月，於84年6月27日確定，嗣前開2罪經臺灣雲
    林地方法院以84年度聲字第792號裁定應執行有期徒刑16年2
    月確定，於91年1月23日縮短刑期假釋出監，假釋期間至99
    年5月24日屆滿，嗣因於保護管束期間內違反應遵守事項，
    情節重大，經法務部於97年8月19日以法矯字第0970027098
    號處分撤銷假釋，應執行殘刑8年4月又1日，目前由臺灣雲
    林地方法院檢察署以97年度執更字第911號受理執行，有法
    務部撤銷受保護管束人假釋處分書、臺灣高等法院被告前案
    紀錄表各1份在卷可稽。揆諸前揭規定及說明，臺灣雲林地
    方法院為該定執行刑裁判之法院，異議人甲○○向臺灣雲林
    地方法院聲明異議，並無不符，合先敘明。
六、異議人就臺灣雲林地方法院檢察署檢察官執行殘刑之指揮（
    97年執更字第911號）聲明異議部分：
  (一)異議人甲○○因前開二案執行有期徒刑16年2月，執行中因
    臺灣雲林地方法院檢察署檢察官聲請，經臺灣雲林地方法院
    於91年1月18日，以91年度聲字第31號裁定假釋中付保護管
    束確定，並自91年1月23日縮短刑期假釋出監，有臺灣雲林
    地方法院刑事裁定、臺灣雲林地方法院檢察署檢察官執行保
    護管束命令、臺灣雲林監獄函各1份在卷可按。又異議人前
    於96年12月3日本應依規定向臺灣雲林地方法院檢察署報到
    ，然並未依法報到，嗣該署於97年1月30日、同年3月4日、
    同年月28日3次發函告誡異議人，先後分別命其應於97年2
    月12日上午9時許、同年3月25日上午9時許、同年4月15日上
    午9時許前往該署觀護人室報到執行保護管束，否則將函請
    原執行監獄報請撤銷假釋，均業經合法送達，惟異議人仍未
    依法報到。再臺灣雲林地方法院檢察署因異議人行蹤不明，
    於97年3月4日函請臺灣雲林監獄及雲林縣警察局虎尾分局協
    尋，其後經雲林縣警察局虎尾分局於97年4月8日回報同年3
    月16日訪查結果，發現異議人變更居所至雲林縣虎尾鎮○○
    里○○街34號，至此臺灣雲林地方法院檢察署始知悉異議人
    已變更住址。其後該署於97年4月23日依新址發函告誡異議
    人，命其應於97年5月6日上午9時許前往該署觀護人室報告
    ，否則將函請原執行監獄報請撤銷假釋，亦經合法送達，異
    議人雖於97年4月29日提前報到接受採尿送驗，並於臺灣雲
    林地方法院檢察署97年5月20日函知異議人在規定時間內就
    將通知原執行監獄典獄長報請法務部撤銷假釋一節陳述意見
    時，回覆將於97年5月底辭掉工作，即按時報到，然嗣後又
    以祖母過世為由，請求該署延緩通知報到日期。另經該署觀
    護人於97年5月12日前往新址訪視結果，亦未見異議人在場
    ，以上業經臺灣雲林地方法院調閱臺灣雲林地方法院檢察署
    91年度執護字第61號保護管束執行卷宗查核屬實。
  (二)異議人雖於接獲該署第4次發函告誡應於97年5月6日上午9時
    許前往該署觀護人室報告後，於97年4月29提前報到採尿，
    然其自96年12月3日起，至同年4月29日止，有多達4次未依
    規定報到及接受尿液採驗，且經發函告誡達3次均無效果，
    其變更居所亦未事先陳報臺灣雲林地方法院檢察署，致該署
    長達4個月以上，無法瞭解受保護管束人之身體健康、生活
    情況及工作環境等情況，甚至須函請警局協尋始得知悉異議
    人已變更住所，並由該署觀護人親自前往新址訪查，凡此足
    見異議人確有未遵守執行保護管束執行者命令之情形，異議
    人於假釋期間未依規定報到，違反保護管束應遵守事項，應
    堪認定。
  (三)至異議人雖抗辯其曾於原報到時間（每週一）至觀護人處，
    但不知何人觀護，復撥打電話至觀護人處詢問仍不知何人觀
    護，無從得知向何人報到云云，惟倘若負責保護管束之觀護
    人有變更，異議人自96年12月3日起，至同年4月29日止，自
    可持收受之告誡函前往臺灣雲林地方法院檢察署報到，並持
    以向該署服務臺詢問，或具狀或寫信向該署詢問，然觀諸上
    開保護管束執行卷宗，未見異議人有任何處置，顯與常情不
    符。況依據該保護管束執行卷宗所載，異議人於先前保護管
    束期間，臺灣雲林地方法院檢察署即有多次變更新觀護人之
    情況（91年2月22日起由觀護人黃小蘭負責執行保護管束情
    況約談，91年4月26日起由觀護人董純如負責執行保護管束
    情況約談，94年1月14日起由觀護人林家湄負責執行保護管
    束情況約談，94年12月23日起由觀護人陳雅真負責執行保護
    管束情況約談，96年6月11日起由觀護人黃小蘭負責執行保
    護管束情況約談），抗告人 (即異議人)均有按時報到，卻
    未見有何無法聯繫新觀護人之情形，故異議人此部分所辯不
    足採信。又異議人復辯稱其於97年4月29日有提前報到，法
    務部撤銷受保護管束人假釋處分書上記載「自96年12月3日
    起，即未依規定報到」與事實不符云云，惟異議人自96年12
    月3日起，有多達4次未依規定報到及接受尿液採驗，且經發
    函告誡達3次均無效果，業經本院認定如上，是法務部撤銷
    受保護管束人假釋處分書事實欄，認定異議人自96年12月3
    日起，未依規定至臺灣雲林地方法院檢察署報到，並無違誤
    。再異議人曾未於指定期日96年5月4日向該署觀護人室報到
    ，遲至同年月11日始向該署觀護人室報到，該署於96年5月
    16日即發函告誡異議人1次，並告知嗣後如再有違誤，將函
    請原執行監獄報請撤銷假釋，業經合法送達在案，顯見異議
    人對於遲誤報到期日之效果應知悉甚詳。參以異議人於93年
    10月25日因住所變更，尚且知悉填具遷移聲請書陳報臺灣雲
    林地方法院檢察署，此有臺灣雲林地方法院檢察署受保護管
    束人住所遷移聲請書1份在卷可按，何以於96年底變更居所
    竟遲未向該署陳報？益見異議人自96年12月3日起有故意逃
    避保護管束之情形甚明。
  (四)另異議人固請求臺灣雲林地方法院傳喚臺灣雲林監獄作業導
    師黃壽郎到庭證明異議人曾多次請託探詢關於觀護人之事，
    惟本院認為異議人捨直接向臺灣雲林地方法院檢察署服務臺
    詢問，或具狀或寫信向該署詢問之管道，已與常情不符，且
    異議人有故意逃避保護管束之事證已臻明確，業如上述，原
    審及本院均認並無再調查證據之必要，此部分聲請應予駁回
    ，併此敘明。
  (五)綜合上情，異議人於96年12月3日，並未依法向臺灣雲林地
    方法院檢察署觀護人室報到，且其後經該署告誡3次均未依
    法報到，並隱匿新住處，嗣經臺灣雲林地方法院檢察署報請
    雲林縣警察局虎尾分局協尋，始依協尋結果發現新址，而發
    函告誡異議人應於97年5月6日上午9時許報到，雖異議人於
    97年4月29日提前報到採驗尿液，然經該署觀護人於97年5月
    12日親自前往新址訪視後，異議人復2度寫信向臺灣雲林地
    方法院檢察署請求延緩報到時間，顯見先前告誡多次、協尋
    及訪視均無效果，其無視該署告誡撤銷假釋之效果，並有故
    意逃避保護管束之情形甚明，其違反保護管束應遵守事項之
    情節應屬重大。從而，臺灣雲林地方法院檢察署依法務部97
    年8月19日法矯字第0970027098號撤銷受保護管束人假釋處
    分書通知異議人執行殘刑，即無不當，因此原審未勾稽全案
    異議人甲○○向觀護人報到之違反情況，即遽將臺灣雲林地
    方法院檢察署檢察官執行殘刑之指揮（97年執更字第911號
    ）予以撤銷，顯有未洽。抗告人即臺灣雲林地方法院檢察署
    檢察官抗告意旨亦執此指摘臺灣雲林地方法院98年聲更字第
    1號之裁定不當云云，並非全無理由，自應由本院將臺灣雲
    林地方法院98年聲更字第1號有關撤銷臺灣雲林地方法院檢
    察署檢察官執行殘刑之指揮（97年執更字第911號）之裁定
    撤銷，改諭知異議人之此部分之聲明異議為無理由，應駁回
    此部分之聲明異議。
七、異議人就法務部97年8月19日法矯字第0970027098號撤銷受
    保護管束人假釋處分書聲明異議部分：
  (一)按刑事訴訟法第484條規定：受刑人或其法定代理人或配偶
    以檢察官執行之指揮為不當者，得向諭知該裁判之法院聲明
    異議。又保安處分係對受處分人將來之危險性所為拘束其身
    體、自由之處置，以達教化與治療之目的，為刑罰之補充制
    度。假釋出獄者，假釋中付保護管束，屬於保安處分之一種
    ，其目的在監督受刑人釋放後之行狀與輔導其適應社會生活
    ，期能繼續保持善行。依保安處分執行法第64條第2項之規
    定，法務部得於地方法院檢察署置觀護人，專司由檢察官指
    揮執行之保護管束事務，因此受刑人假釋中之保護管束事務
    ，自係由檢察官指揮執行。受保護管束人違反保護管束規則
    ，情節重大，而撤銷假釋，仍屬刑事裁判執行之一環，為廣
    義之司法行政處分，受保護管束人對於檢察官所指揮執行撤
    銷假釋之原因事實，如有不服，固非不得依刑事訴訟法第48
    4條之規定，俟檢察官指揮執行該假釋撤銷後之殘刑時，由
    受刑人或其法定代理人或配偶向當初諭知該刑事裁判之法院
    ，聲明異議以求救濟。至於法務部依保安處分執行法撤銷保
    護管束人假釋之處分，因尚未經檢察官指揮執行，即無對該
    法務部之處分依刑事訴訟法第484條聲明異議之餘地（參照
    最高法院95年度臺抗字第441號裁判要旨、最高行政法院93
    年2月份庭長法官聯席會議 (三)）。
  (二)異議人前曾對法務部97年8月19日法矯字第0970027098號撤
    銷受保護管束人假釋處分書聲明異議，業經臺灣雲林地方法
    院以異議人並非對於檢察官根據上開處分書所為之指揮執行
    聲明異議，核與刑事訴訟法第484條之規定不符為由，以97
    年度聲字第1024號裁定駁回其異議，嗣經異議人抗告，亦經
    本院以98年度抗字第24號裁定駁回其抗告而告確定在案，有
    臺灣雲林地方法院刑事裁定、本院刑事裁定各1份在卷可按
    。又受保護管束人甲○○違反保護管束規則重大已如上述，
    則本件既經本院認定有關臺灣雲林地方法院檢察署檢察官對
    受刑人甲○○執行殘刑之指揮（97年執更字第911號）並無
    不當，並駁回異議人對檢察官所為指揮執之聲明異議亦如上
    述，自無再撤銷法務部97年8月19日法矯字第0970027098號
    受保護管束人之假釋處分書之必要，因而原審就此部分未仔
    細調查，遽予撤銷法務部97年8月19日法矯字第0970027098
    號受保護管束人假釋處分書，亦有未洽。是抗告人即臺灣雲
    林地方法院檢察署檢察官就此部分之抗告意旨亦執此指摘臺
    灣雲林地方法院98年聲更字第1號之裁定不當云云，亦非全
    無理由，自應由本院將臺灣雲林地方法院98年聲更字第1號
    有關撤銷法務部97年8月19日法矯字第0970027098號撤銷受
    保護管束人假釋處分書部分之裁定亦撤銷，改諭知異議人之
    此部分之聲明異議亦為無理由，而駁回此部分之聲明異議。
八、據上論斷，應依刑事訴訟法第486條、第413條，裁定如主文
    。
中    華    民    國    98    年    7     月    29    日
                  刑事第五庭    審判長法  官  楊明章
                                      法  官  戴勝利
                                      法  官  顏基典
以上正本證明與原本無異。
不得再抗告。
                                      書記官  呂嘉文
中    華    民    國    98    年    7     月    29    日


司法院資訊處製作；財團法人民間司法改革基金會備份。
